臺灣高雄地方法院刑事判決　　　　　　 94年度訴緝字第167號
公　訴　人　臺灣高雄地方法院檢察署檢察官
被　　　告　甲○○
　　　　　　　　　　（現因另案羈押於臺灣新竹看守所）
指定辯護人　本院公設辯護人戊○○
上列被告因偽造文書案件，經檢察官提起公訴（87年度偵字第
8369、11172 、16363號），本院判決如下：
    主  文
甲○○行使偽造私文書，足以生損害於公眾及他人，處有期徒刑
貳月，如易科罰金，以參佰元折算壹日。民國捌拾陸年壹月柒日
保管現金切結書上偽造「乙○○」署押共參枚（含簽名壹枚、指
印貳枚），均沒收。又偽造署押，足以生損害於公眾及他人，處
有期徒刑貳月，如易科罰金，以參佰元折算壹日。高雄市政府警
察局苓雅分局建國一路派出所民國捌拾陸年捌月壹拾參日貳拾參
時伍拾分許之警詢筆錄上偽造之「乙○○」署押壹枚（即簽名壹
枚）及臺灣高雄地方法院檢察署捌拾陸年捌月壹拾肆日壹拾陸時
肆拾分許偵訊筆錄上偽造之「乙○○」署押壹枚（即簽名壹枚）
，均沒收。應執行有期徒刑參月，如易科罰金，以參佰元折算壹
日。民國捌拾陸年壹月柒日保管現金切結書上偽造「乙○○」署
押共參枚（含簽名壹枚、指印貳枚）、高雄市政府警察局苓雅分
局建國一路派出所民國捌拾陸年捌月壹拾參日貳拾參時伍拾分許
警詢筆錄上偽造之「乙○○」署押壹枚（即簽名壹枚）及臺灣高
雄地方法院檢察署捌拾陸年捌月壹拾肆日壹拾陸時肆拾分許偵訊
筆錄上偽造之「乙○○」署押壹枚（即簽名壹枚），均沒收。
    事  實
一、甲○○前於民國（下同）78年間因竊盜案件，經法院判處有
    期徒刑10月確定，為掩飾自己真正身分，冒用其兄乙○○之
    名義為社交活動，因與蔡枝萬（業經本院判處無罪確定）共
    同經營之倫永計程車休息站有周轉資金需要，遂於86年1 月
    7 日與蔡枝萬共同向丙○○借得新台幣（下同）50萬元，甲○○並於86年1 月7 日，在不詳地點，偽造以「乙○○」簽
    立之保管現金切結書（內有偽造之乙○○署名1 枚、指印2
    枚）及將其兄乙○○身分證影本換貼自己照片後再影印而變
    造之黏貼甲○○照片之乙○○身分證影本1 張，足以生損害
    於乙○○，於借款同時持以向丙○○行使。嗣因甲○○身分
    被識別而逃匿未依約還款時，始為丙○○發現上情。
二、甲○○另於86年8 月13日22時30分許，至高雄市○○區○○
    路15號之公眾得出入場所「元寶遊藝場」，投幣把玩遊藝場
    內電動賭博機具以賭博財物（涉犯賭博罪部分經本院另案審
    結），為警於86年8 月13日22時30分許（起訴書誤載為87年
    8 月13日22時30分許）在上揭遊藝場查獲，甲○○遂另基於
    偽造署押之犯意，被帶回高雄市政府警察局苓雅分局建國一
    路派出所詢問時，甲○○冒稱其係「乙○○」本人，並在86
    年8 月13日23時50分許警詢筆錄上偽造之「乙○○」簽名1
    枚，嗣於翌日，經警移送至臺灣高雄地方法院檢察署內勤檢
    察官偵訊時，又承前開同一之犯意，接續在86年8 月14日16
    時40分許（起訴書誤載為87年8 月14日16時40分許）偵訊筆
    錄上偽造之「乙○○」簽名1 枚），足以生損害於乙○○及
    偵查機關偵辦犯罪案件之正確性。
三、案經本院移送及臺灣高雄地方法院檢察署檢察官自動檢舉偵
    查後起訴。
    理  由
一、前揭犯罪事實業據被告甲○○於本院審理時為有罪之陳述，
    核與證人丙○○到庭具結證述屬實，復有刑事警察局87年2
    月23日刑鑑字第11287 號鑑驗通知書在卷可稽（見本院87年
    度易字第474 號影印卷第24頁），並有變造之黏貼甲○○照
    片之乙○○身分證影本1 張、86年8 月13日23時50分許警詢
    筆錄影本、86年8 月14日16時40分許偵訊筆錄影本在卷可按
    ，是本件事證明確，被告犯行堪予認定。
二、(一)查影本與原本可有相同之效果，被告將乙○○國民身分證
    予以影印後，將原本之照片換貼自己照片後，重加影印，其
    與無制作權人將其原本變造，作另一表示其意思者無異並持
    以行使，核其所為，係犯刑法第216 條、第212 條之變造國
    民身分證罪，其變造行為係行使行為之階段行為，不另論罪
    。(二)核被告以乙○○名義簽立保管現金切結書後交予丙○○
    之行為，係犯刑法第216 條、第210 條之行使偽造私文書罪
    ，其偽造之低度行為為行使之高度行為所吸收，不另論罪。
    (三)次按指印與簽名同有代表行為者之意思，依民法第3 條第
    3 項規定，指印有與簽名生同等之效力，其為署押之作用及
    效力與簽名無異，且簽名與捺指印，係出於同一偽造署押之
    犯意，是其所捺指印雖為被告所有，亦係刑法所稱之署押。
    是核被告甲○○在86年8 月13日23時50分許警詢筆錄及86
    年8 月14日16時40分許偵訊筆錄上偽造之「乙○○」簽名各
    1 枚之行為，係犯刑法第217 條第1 項之偽造署押罪。被告
    所為二次偽造署押行為，係基於同一冒名應訊之接續行為，
    僅侵害單一法益，以一罪論。(四)被告所犯上開變造國民身分
    證罪與行使偽造私文書罪，有方法結果之牽連關係，應依刑
    法第55條之規定，應從較重之行使偽造私文書罪處斷。被告
    行使偽造私文書罪與上開偽造署押罪間，犯意各別，應分論
    併罰之。(五)爰審酌被告因案通緝，為躲避員警查緝而冒用其
    兄乙○○名義進行社交活動，並偽造乙○○之署押及私文書
    ，增加員警執行困難度，影響乙○○名譽，並增加乙○○奔
    波澄清之苦，惡性非輕，惟念其犯後坦承犯行，態度良好等
    一切情狀，量處如主文所示之刑及諭知易科罰金之折算標準
    。(六)86年1 月7 日保管現金切結書上偽造「乙○○」署押共
    3 枚（含簽名1 枚、指印2 枚）、高雄市政府警察局苓雅分
    局建國一路派出所86年8 月13日23 時50 分許警詢筆錄上偽
    造之「乙○○」署押1 枚（即簽名1 枚）及臺灣高雄地方法
    院檢察署86年8 月14日16時40分許偵訊筆錄上偽造之「乙○○」署押1 枚（即簽名1 枚），均係被告甲○○所偽造，應
    依刑法第219 條規定，不問屬於犯人與否，均併予宣告沒收
    。至於被告甲○○偽造之保管現金切結書及變造乙○○身分
    證影本上甲○○照片1 張，均業經被告向丙○○提出而行使
    ，性質上已非被告所有，此部分與刑法第38條第1 項第2款
    、第3 款之規定不符，是此部分自不得宣告沒收，附此敘明
    。
三、(一)至於檢察官起訴意旨認被告意圖為自己不法之所有，於86
    年1 月7 日向丙○○誆稱需款，出具保管現金72萬元之切結
    書行使交付丙○○等情，認被告甲○○另涉犯刑法第339 條
    第1 項之詐欺取財罪嫌。然經告訴人即證人丙○○到庭具結
    證稱：「（問：是否知道被告真實姓名？）不知道，我都叫
    他阿中，他說他叫乙○○」、「（問：被告向你借錢當時經
    濟狀況如何？）還可以，那時我們是好朋友，如果有困難會
    互相周轉」等詞（見本院94年11月10日審判筆錄第4 頁），
    準此，被告向丙○○借款時，丙○○係考量被告當時經濟能
    力及兩人交情而決定借款，並未考量被告真實姓名為何，是
    被告冒名簽立保管現金切結書之行為，對告訴人丙○○而言
    ，僅係彼此消費借貸法律關係之證明，並非信賴該切結書而
    予以借款，此外，被告並無對告訴人丙○○施以詐術，告訴
    人亦非陷於錯誤允予借款，被告行為與詐欺取財之構成要件
    並不相符，純屬民事糾葛，惟公訴意旨認此部分與前揭有罪
    部分有裁判上一罪關係，爰不另為無罪之諭知。(二)又卷內另
    有以乙○○名義簽發之面額72萬元、票號239052號本票1 張
    ，因該本票未填載票據法第120 條第1 項第6 款之發票日而
    不生票據效力，然經被告否認該無效本票係其偽造，證人即
    告訴人丙○○亦到庭證稱對該本票已沒有印象等語（見本院
    94年11月10日審判筆錄第4 頁），檢察官就此並未起訴，亦
    未提出證據證明該無效票據確係被告偽造，是此部分與前揭
    有罪部分難認有裁判上一罪關係而為起訴效力所及，附此敘
    明。
四、依刑事訴訟法第299 條第1 項前段，刑法第216 條、第210
    條、第212 條、第217 條第1 項、第55條、第51條第5 款、
    第9 款、第41條第1 項前段、第219 條，罰金罰鍰提高標準
    條例第1 條前段、第2 條，判決如主文。
本案經檢察官丁○○到庭執行職務
中　　華　　民　　國　　94　　年　　11　　月　　24　　日
                  刑事第十一庭  審判長法　官  何秀燕
                                      法  官  戰諭威
                                      法  官  楊智守
以上證明與原本無異。
如不服本判決，應於判決送達後10日內，向本院提出上訴狀。
                                      書記官  王美玲
中　　華　　民　　國　　94　　年　　11　　月　　24　　日
附錄法條
中華民國刑法第210條
(偽造變造私文書罪)
偽造、變造私文書，足以生損害於公眾或他人者，處5 年以下有
期徒刑。
中華民國刑法第212條
(偽造變造特種文書罪)
偽造、變造護照、旅券、免許證、特許證及關於品行、能力服務
或其他相類之證書、介紹書，足以生損害於公眾或他人者，處1
年以下有期徒刑、拘役或300 元以下罰金。
中華民國刑法第216 條 (行使偽造變造或登載不實之文書罪)
行使第210 條至第215 條之文書者，依偽造、變造文書或登載不
實事項或使登載不實事項之規定處斷。
中華民國刑法第217條
(偽造盜用印章印文或署押罪)
偽造印章、印文或署押，足以生損害於公眾或他人者，處3 年以
下有期徒刑。
盜用印章、印文或署押，足以生損害於公眾或他人者，亦同。
